臺灣臺北地方法院民事判決　　　　　　　94年度訴字第1273號
原　　　告　亞洲信託投資股份有限公司
法定代理人　乙○○
訴訟代理人　甲○○
被　　　告　丙○○
上列當事人間請求清償借款事件，經台灣士林地方法院民國94年
2月2日以93年度訴字第1379號裁定移轉至本院，本院於民國94年
4月19日言詞辯論終結，判決如下：
    主  文
被告應給付原告新台幣壹佰零伍萬元，及自民國七十年一月一日
起至清償日止，按年息百分之十四點五計算之利息，暨自民國七
十年二月一日起至清償日止，並其逾期在六個月以內部分按上開
利率百分之十，超過六個月者超過部份按上開利率百分之二十計
算之違約金。
訴訟費用由被告負擔。
一程序方面：
  (一)按當事人得以合意定第一審管轄法院，但以關於由一定法律
    關係而生之訴訟為限，前項合意，應以文書證之，民事訴訟
    法第24條定有明文。本件連帶保證書約定，合意以原告所在
    地之地方法院為管轄法院，而原告所在地為本院轄區，故本
    院有管轄權。
  (二)本件被告經合法通知，未於言詞辯論期日到場，核無民事訴
    訟法第386條所列各款情形，爰依原告聲請，由其一造辯論
    而為判決。
二原告主張：訴外人合眾化學纖維工業股份有限公司 (原大勤合
  成纖維股份有限公司，簡稱合眾化纖)於民國64年6月18日向原
  告借款新台幣 (下同)10,000,000 元，約定利息按年息14%計
  收，借款期限至67年6月18日，並開立本票作為借款之證明，
  同日並同被告及訴外人蕭柏煌、黃定、陳寶木、黃金村、丁山
  水、金一成、施純明、張顯略、蔡旺良等與原告簽訂連帶保證
  書，就合眾化纖對原告之債務，約定在80,000,000元之限額內
  負連帶清償之責。詎屆期合眾化纖無法還款，迄今尚有如主文
  所示之本金、利息及違約金未清償，被告為連帶保證人，應負
  清償之責。並聲明：如主文所示。
三被告以書狀辯以：被告並未授權他人在本件借貸契約之連帶保
  證人欄上用印，亦未簽名，故被告非本件借款之連帶保證人，
  不負連帶清償之責。本件原告之請求權已因罹於時效而消滅等
  語。並聲明：原告之訴駁回。
四本件爭點及本院之判斷：
  (一)被告為系爭借款之連帶保證人。
    1.原告主張合眾化纖向原告借款10,000,000元，被告與原告
      簽訂連帶保證書，就合眾化纖對原告之債務，約定在
      80,000,000元之限額內負連帶清償之責，被告為合眾化纖
      對原告債務之連帶保證人。被告則辯以：被告並未授權他
      人在本件借貸契約之連帶保證人欄上用印，亦未簽名，故
      被告非本件借款之連帶保證人等語。
    2.經查：本件原告並未提出有被告於連帶保證人欄簽名之「
      借貸契約」，而係提出經被告及蕭柏煌等其他保證人簽章
      之「連帶保證書」為證 (見台灣士林地方法院93年度訴字
      第1379號卷第14頁)。被告於64年6月18日所簽之「連帶保
      證書」內容為：「立連帶保證書人蕭柏煌等（以下簡稱保
      證人並包括繼承人及法定代理人）今向亞洲信託投資股份
      有限公司（以下簡稱貴公司）連帶保證凡貴公司持有大勤
      合成纖維股份有公司於現在（包括改組前）及將來所簽章
      之付款、承兌、背書或保證之票據暨借據以及其他一切債
      務憑證以80,000,000元為限額保證人願與債務人負連償償
      還保證責任。如債務人對於上項經其簽章之票、借據以及
      其他一切債務憑證不履行其責任．．．均由全體保證人連
      帶負責償還。．．．」此種保證之債權，訂約時已發生之
      債權、將來發生之債權，在約定限額之範圍內，均為保證
      之效力所及，本件原告請求之系爭債權，應為保證效力所
      及。又原告主張被告於64年4月14日辦理對保時所簽署之
      「約定書」，其上之印鑑與「連帶保證書」相符，並提出
      「約定書」為證 (見台灣士林地方法院93年度訴字第1379
      號卷第47頁)，應可採信。被告既於「連帶保證書」簽章
      ，就合眾化纖對原告之債務，在80,000,000元之限額內負
      連帶清償之責，則被告為合眾化纖對原告債務之連帶保證
      人，是被告所辯其非本件借款之連帶保證人云云，尚無可
      採。
  (二)原告之債權尚未罹於時效。
    1.被告辯以：本件原告之請求權已因罹於時效而消滅等語。
      原告則主張：本件借款請求權及連帶保證債務之請求權皆
      未罹於時效，借款請求權部分，本件借款雖於67年6月18
      日到期，惟合眾化纖自逾期後仍陸續繳款至82年10月2日
      止，原告之返還借款請求權應未逾15年；連帶保證債務部
      分，主債務人即合眾化纖之借款雖於67年6月18日到期，
      其仍不斷繳款，且主債務人於於73年2月20日以函申請延
      期還款，而原告於同年月3月以函表示同意，又被告於連
      帶保證書中記載「付款人有遲延付款或請求延期時貴公司
      得酌情允諾，保證人絕無異議。」被告已概括同意主債務
      人之延期還款無需經其同意，則合眾化纖於展期中還款至
      82年10月2日，自該時起算時效未逾15年，再原告對被告
      之財產於78年10月27日實施假扣押，本件連帶保證債務請
      求權自78年10月27日重行起算，而原告於93年9月1日依督
      促程序向台灣士林地方法院聲請支付命令，原告之請求權
      尚未罹於時效等語。
    2.經查：
      (1)原告係基於借款之連帶保證契約而提起本件訴訟，其請
        求權時效為15年；又原告係於93年9月1日對被告向台灣
        士林地方法院聲請93年度促字第18857號支付命令，被
        告於93年10月4日聲明異議 (見台灣士林地方法院93年
        度訴字第1379號卷第26-27頁)，則依民事訴訟法第519
        條第1項之規定，以原告支付命令之聲請視為起訴。
      (2)原告主張其請求權未罹於時效之事實，業據其提出合眾
        化纖帳卡 (見台灣士林地方法院93年度訴字第1379號卷
        第40-45頁)、合眾化纖73年2月20日函 (同前卷第48頁)
        、原告73年3月函 (同前卷第49頁)、連帶保證書 (同前
        卷第14頁)、土地登記謄本 (同前卷第51頁)、支付命令
        聲請狀狀首 (同前卷第52頁)，復經本院向台灣彰化地
        方法院調閱78年度全字第617號、78年度全執字第403號
        卷宗，並有本件台灣士林地方法院支付命令收狀戳 (
        見台灣士林地方法院93年度訴字第1379號卷第10頁)可
        稽，應認為真實，則依民法第129條第1項第2款、同條
        第2項第5款、第137條第1項之規定，原告之請求權尚未
        罹於時效，被告所辯原告之請求權已因罹於時效而消滅
        云云，亦無可採。
五綜上所述，被告為合纖公司借款之連帶保證人。從而，原告依
  連帶保證契約，請求被告給付如主文所示之金額、利息及違約
  金，為有理由，應予准許。
六本件事證已臻明確，兩造所為之其他主張陳述並所提之證據，
  經審酌後，認均與本件之結論無礙，不再一一論述，併予敘明
  。
七結論：本件原告之訴為有理由，依民事訴訟法第385條第1項前
  段、第78條判決如主文。
中　　華　　民　　國　 　94　　年　　4　　月　　29　　日
                  民事第五庭    法　官　周美雲
以上正本係照原本作成
如對本判決上訴，須於判決送達後20日內向本院提出上訴狀
中　　華　　民　　國　 　94　　年　　4　　月　　29　　日
                       　　　　 書記官　黃菀茹
